臺灣臺中地方法院民事判決
111年度中簡字第2287號
原      告  陳啓哲  


被      告  鄭裕淦  

訴訟代理人  謝逸文律師
上列當事人間返還借款事件，於民國111年10月12日言詞辯論終
結，本院判決如下：
    主      文
原告之訴駁回。
訴訟費用由原告負擔。
    事實及理由
一、原告主張：被告於民國87年6月1日向原告借款新臺幣（下同
    ）33萬元，約定清償期限係87年6月1日，並按年利率百分12
    計算利息，被告迄今均未清償且置之不理，故提起本件訴訟
    ；並聲明被告應給付原告30萬元，及自87年6月1日起至清償
    日止按年息百分之12計算之利息。
二、被告則以：被告否認向原告借貸系爭款項，原告非系爭款項
    之貸與人，其應舉證以實其說。系爭款項係被告向大妹即原
    告之配偶鄭美汝所借貸，並交借據予鄭美汝收執，惟被告除
    早將系爭款項償還鄭美汝外，鄭美汝因積欠民間賭債、信用
    貸款、車貸、信用卡卡費及房租、子女學費、生活費、醫療
    費用等，截至110年10月21日鄭美汝過世前，初估鄭美汝向
    被告借款尚逾300萬元。且何以原告先前從未持該借據向被
    告催討系爭款項，直至鄭美汝癌末時，突持該借據催討，自
    不得以原告持有該借據，即認兩造間有系爭款項消費借貸關
    係；且縱認有此借貸關係存在，系爭款項之本金及利息之請
    求權均已罹於消滅時效，被告爰為消滅時效之抗辯，蓋系爭
    款項約定清償期限為87年6月1日，則自同年月2日起算，至
    原告110年10月12日聲請支付命令時，已逾民法第125條前段
    規定之15年請求權時效等語資為抗辯。並聲明：駁回原告之
    訴。
三、得心證之理由：
  ㈠按稱消費借貸者，謂當事人一方移轉金錢或其他代替物之所
    有權於他方，而約定他方以種類、品質、數量相同之物返還
    之契約，民法第474條第1項定有明文。次按當事人主張有金
    錢借貸關係存在，須就其發生所須具備之特別要件即金錢之
    交付及借貸意思表示互相一致負舉證之責任（最高法院81年
    度臺上字第2372號判決意旨參照）。次按各當事人就其所主
    張有利於己之事實，均應負舉證之責，故一方已有適當之證
    明者，相對人欲否認其主張，即不得不更舉反證以實其說（
    最高法院19年上字第2345號判例意旨參照）。查原告固提出
    其發予被告（原告稱鄭予超即被告）之LINE訊息上被告署名
    「現金共43萬，留存10萬元，借貸33萬元、年利率百分12，
    87年6月1日起算」之文件內容（司促卷第7頁），惟為被告
    否認其間有借貸關係，且稱其係向鄭美汝借款之情，而本院
    核上開被告署名之文件內容並未記載貸與人為何人，實無法
    證明被告借貸之相對人係原告之事。再原告雖到庭陳稱當時
    鄭美汝要結束補習班，因補習班大部分由其出資，10萬元留
    存給原告，33萬元借給被告，由被告給付年息百分之12的利
    息給原告，因原告搬來台中沒有工作收入，條件是搬來台中
    由其照顧2名兒子，鄭美汝來台中當被告診所的助理等詞；
    但為被告辯稱此屬原告與其配偶鄭美汝之間的問題，並非原
    告借款予被告之事，且原告未能提出其所稱結束補習班之其
    中33萬元借給被告，被告以年息百分之12計算之利息支付原
    告作為照顧兒子所需費用等相關證明，自無從採信為實，僅
    能認定被告與鄭美汝間成立33萬元之借貸關係。
  ㈡又按請求權，因十五年間不行使而消滅。但法律所定期間較
    短者，依其規定。消滅時效，自請求權可行使時起算。以不
    行為為目的之請求權，自為行為時起算。時效完成後，債務
    人得拒絕給付。民法第125條、第128條、第144條第1項分別
    定有明文。
　⒈次按債權未定清償期者，債權人得隨時請求清償，為民法第3
    15條所明定。是此項請求權自債權成立時即可行使，依民法
    第128條之規定，其消滅時效應自債權成立時起算（最高法
    院28年渝上字第1760號民事判例要旨參照）。查本件依原告
    提出被告書立33萬元之借據，其上未載清償期限，或依原告
    於支付命令聲請狀上記載清償期限係87年6月1日，揆諸上開
    規定及說明，該33萬元借款成立時或清償期限屆至時均得請
    求返還，時效應自該期日（87年6月1日）即進行起算。原告
    主張其為33萬元借款之貸與人，惟其迄至110年10月12日始
    對被告聲請支付命令，有支付命令聲請狀上本院收件章可稽
    ；是原告所主張33萬元借款請求權之行使，已逾15年之時效
    期間而罹於時效，自堪認定。
  ⒉承上所述，消滅時效完成後，債務人自得拒絕債權人之請求
    ，本件原告主張其對被告有上開33萬之借款，既已罹於時效
    ，且被告就此部分有為時效抗辯，故原告為本件33萬元借款
    款項之請求，即屬無據。次按主權利因時效消滅者，其效力
    及於從權利，民法第146條定有明文；基上，原告所主張其
    對被告有上開33萬元借款債權本金之請求權，既已罹於時效
    消滅，並經被告為時效抗辯，其效力及於從權利之利息請求
    權，原告主張自87年6月1日起按年息百分之12計算之利息債
    權，依上開規定，自亦罹於時效，其該部分請求，亦無足採
    。
  ㈢綜上所述，原告主張33萬元之借款債權，除未能確切證明其
    係貸與人外，因借款本金33萬元及利息請求權均已罹於時效
    。從而，原告依借貸之法律關係請求被告給付原告33萬元，
    及自87年6月1日起至清償日止按年息百分之12計算之利息，
    為無理由，應予駁回。
四、本件事證已臻明確，兩造其餘攻擊防禦之方法，核與判決之
    結果不生影響，無庸逐一論究，併此敘明。　　
五、據上論結，本件原告之訴為無理由，依民事訴訟法第436條
    第2項、第78條，判決如主文。
中　　華　　民　　國　　111 　年　　10　　月　　28　　日
                  臺灣臺中地方法院臺中簡易庭
                                  法　官　楊嵎琇
以上為正本係照原本作成。
如不服本判決，應於送達後20日內，向本院提出上訴狀並表明上
訴理由，如於本判決宣示後送達前提起上訴者，應於判決送達後
20日內補提上訴理由書（須附繕本）。如委任律師提起上訴者，
應一併繳納上訴審裁判費。
中　　華　　民　　國　　111 　年　　10　　月　　28　　日

                                  書記官  許千士